臺灣高雄地方法院刑事判決　　　　　　　93年度訴字第1599號
 公　訴　人　臺灣高雄地方法院檢察署檢察官
 被　　　告　戊○○　男　40.
上列被告因違反台灣地區與大陸地區人民關係條例等案件，經檢
察官提起公訴（93年度偵字第5603號、93年度偵字第9134號），
本院判決如下：
    主  文
戊○○共同違反不得使大陸地區人民非法進入台灣地區之規定，
處有期徒刑壹年，緩刑貳年。扣案之戊○○
。
    事  實
一、戊○○、丙○○（另行審結）、甲○○（已審結）、乙○○
    （已審結）、分別與劉光宇（另案審理中）、丁○○（另行
    審結）及真實姓名、年籍不詳之大陸地區陳姓成年女子共同
    基於使大陸地區人民非法進入臺灣地區及行使使公務員登載
    不實之犯意聯絡，戊○○雖明知與大陸地區女子黃春妹間並
    無結婚之真意，仍先在臺灣向相關機關備妥單身證明、
    謄本、
    大陸地區安排進入大陸地區接送相關事宜，再由劉光宇提供
    來回機票及在大陸地區所需花費，於92年10月28日自高雄小
    港機場搭機離境飛往澳門，再自澳門進入大陸地區廣東省之
    珠海，由丁○○在珠海接駁戊○○後輾轉帶往福建省寧德市
    與真實姓名、年籍不詳之大陸地區陳姓女子及黃春妹會合後
    ，由戊○○與黃春妹於92年11月10日前往福建省寧德市辦理
    虛偽合意之結婚登記及公證，取得結婚公證書後返台。戊○
    ○於92年12月11日再前往臺南縣東山鄉戶政事務所，明知本
    身無結婚之真意，仍持登載戊○○與黃春妹互為配偶之不實
    結婚登記申請書，使不知情之戶政機關承辦公務員將該不實
    之婚姻關係登載於職務上所掌之
    振坤之國民
    開
    書等資料交予丁○○，推由丁○○代為持填載戊○○與黃春
    妹互為配偶而申請大陸配偶黃春妹來台之不實事項之內政部
    警政署大陸地區人民進入臺灣地區旅行證申請書，於93年1
    月19日向內政部警政署入出境管理局﹙下稱境管局﹚高雄辦
    事處申請黃春妹大陸女子進入臺灣地區探親，持以行使上開
    登載不實婚姻關係事項之
    人員為實質之審查後，據以核准黃春妹以探親名義來台，而
    核發黃春妹「中華民國台灣地區旅行證」，黃春妹並於93年
    3 月20日搭飛機經由香港進入台灣。
二、案經高雄市政府警察局鹽埕分局報請台灣高雄地方法院檢察
    署檢察官偵查起訴。
    理  由
一、證人周皆得於偵查中向檢察官所為之證述，業經具結，且無
    顯不可信之情況，依刑事訴訟法第159 條之1 得為證據。台
    南縣警察局白河分局之查訪呈報單、黃春妹查察紀錄表、共
    同被告丁○○於警、偵訊中之供述，其性質雖屬傳聞證據，
    且查無符合刑事訴訟法第159 條之1 至之4 之情形，但經本
    院審理時予以提示，告以要旨，並經檢察官、辯護人及被告
    表示意見，檢察官、辯護人及被告均未於言詞辯論終結前，
    對該證據內容異議，依刑事訴訟法第159 條之5 規定，應具
    有證據能力。
二、訊據被告戊○○固不否認由劉光宇提供來回機票及在大陸地
    區所需花費，於92年10月28日自高雄小港機場搭機離境飛往
    澳門，再自澳門進入大陸地區廣東省之珠海，由丁○○在珠
    海接駁戊○○後輾轉帶往福建省寧德市，與真實姓名、年籍
    不詳之大陸地區陳姓女子及黃春妹會合後，再由戊○○與黃
    春妹在大陸辦理結婚登記及公證，戊○○回台後再向戶政機
    關辦理結婚登記，嗣後戊○○並將前開
    及大陸地區核發之結婚證明書、公證書等資料交予丁○○，
    由丁○○代為向內政部警政署入出境管理局﹙下稱境管局﹚
    高雄辦事處申請黃春妹大陸女子進入臺灣地區探親，使境管
    局承辦人員經實質之審查後，而核發黃春妹「中華民國台灣
    地區旅行證」，黃春妹並於93年3 月20日搭飛機經由香港進
    入台灣之事實，但矢口否認有何犯行，辯稱：伊是真的想要
    結婚才去大陸認識黃春妹，但黃春妹93年3 月20日來台灣之
    後，住不到2 個月就走了云云。經查：
（一）被告戊○○係假結婚之人頭，給假結婚人頭之代價係30,0
      00元；平素只見戊○○一人出入，未曾見有女子在旁進出
      ，亦未見過戊○○所娶之大陸女子等情，業經共同被告丁
      ○○於警、偵中供述綦詳，並經證人周皆得於偵查中證述
      明確；被告於偵查中供稱：花200,000 元娶大陸新娘、鄰
      宏宇之證、供述矛盾。
（二）被告於本院審理時供稱：聘金大約給了黃春妹現金人民幣
      1 萬元，黃金部分戒指1 只，項鍊1 條，我沒有買新衣服
      給黃春妹，我在大陸買了一些干貝罐頭送給黃春妹的家人
      ，半個月期間我都住在黃春妹家裡等語，亦與被告於警、
      偵訊中之供詞不符，足見此純係被告臨訟杜撰之詞，不足
      為採。此外，上揭犯罪事實，業有大陸地區結婚公證書、
      財團法人海峽交流基金會（93）海惠（法）字第013119
      號函文、
      台南縣東山鄉戶政事務所結婚登記申請書、出入境查詢資
      料表、國人入出境端末查詢報表、內政部警政署大陸地區
      人民進入臺灣地區旅行證申請書、台南縣白河分局93年5
      月10日函及黃春妹查察紀錄表、民眾訪問談話紀錄表各1
      紙附卷可稽。
（三）綜上查證，本件事證明確，被告犯行洵堪認定，應予依法
      論科。
三、按台灣地區與大陸地區人民關係條例第79條第1項處罰違反
    同條例第15條第1 款所規定之使大陸地區人民非法進入台灣
    地區罪，凡非經合法手續進入者，均包括之，自不以偷渡進
    入者為限，最高法院著有90年度台上字第3180號判決可資參
    照。本件被告等使大陸地區人民以假結婚之脫法方式進入台
    灣地區，入境方式及手續形式上雖均合法，惟實質上形同以
    非法手段使大陸地區人民進入台灣地區，與前揭使大陸地區
    人民非法進入台灣地區規定相符，即該當本罪。核被告戊○
    ○所為，係違反台灣地區與大陸地區人民關係條例第15條第
    1 款規定，而犯有同法第79條第1 項之使大陸地區人民非法
    進入台灣地區罪，刑法第216 條、第214 條行使使公務員登
    載不實罪。被告戊○○與劉光宇、丁○○及真實姓名、年籍
    不詳之大陸地區陳姓成年女子間，就上開使大陸地區人民非
    法進入台灣地區罪、行使使公務員登載不實罪間，有犯意聯
    絡及行為分擔，為共同正犯。被告戊○○所犯上開使大陸地
    區人民非法進入台灣地區罪、行使使公務員登載不實罪2 罪
    間，有方法結果之牽連關係，應從一重之使大陸地區人民非
    法進入台灣地區罪處斷。爰審酌被告並無犯罪前科之素行（
    有台灣高等法院被告全國前案紀錄表可按），以假結婚之方
    式，使大陸女子入境台灣，損及戶政、警察機關管理
    內政部警政署入出境管理局對國境管理之正確性，且有危害
    台灣地區社會安全之虞，及犯罪手段、目的及所生危害，犯
    後否認犯行之犯後態度等一切情狀，量處如主文所示之刑。
    末查，被告戊○○前未曾受有期徒刑以上刑之宣告，有台灣
    高等法院被告全國前案紀錄表可按，其因一時失慮，偶罹刑
    典，經此偵審程序及刑之宣告後，應知警惕，而無再犯之虞
    ，本院認前開所宣告之刑，以暫不執行為適當，爰宣告緩刑
    2 年，以啟自新。扣案之戊○○
    告丁○○所有，且為與被告戊○○共同犯使大陸地區人民非
    法進入台灣地區犯行所用之物，業據共同被告被告丁○○供
    承在卷，爰依刑法第38條第1 項第2 款之規定，併予宣告沒
    收。
四、公訴意旨另認：被告戊○○將使公務員登載不實結婚資料之
    、公證書等資料交予共同被告丁○○，由丁○○代為填載不
    實之內政部警政署大陸地區人民進入臺灣地區旅行證申請書
    ，於93年1 月19日向境管局高雄辦事處申請黃春妹大陸女子
    進入臺灣地區探親，使不知情之境管局據以核准黃春妹以探
    親名義來台，而核發黃春妹「中華民國台灣地區旅行證」，
    准其入境台灣，黃春妹取得許可後，旋於93年3 月20日自香
    港入境來台，並持上開不實結婚探親名義所核發之旅行證供
    境管人員查驗而行使之，足生損害於入出境管理局對於大陸
    地區人民進入台灣之管理正確性，因認被告戊○○此部分犯
    行亦涉犯刑法第214 條之使公務員登載不實文書罪嫌云云。
    惟按刑法第214 條所謂使公務員登載不實事項於公文書罪，
    須一經他人之聲明或申報，公務員即有登載之義務，並依其
    所為之聲明或申報而為登載，而屬不實事項者，始足構成，
    若其所為聲明或申報，公務員尚須為實質之審查，以判斷其
    真實與否，始得為一定之記載者，即非本罪所稱之使公務員
    登載不實，最高法院73年度台上字第1710號判例足資參照。
    惟查，臺灣地區與大陸地區人民關係條例第10條第1 項規定
    ：大陸地區人民非經主管機關許可，不得進入台灣地區；同
    條第3 項規定：前2 項許可辦法，由有關主管機關擬定，報
    請行政院核定後發布之。又主管機關內政部依該規定擬定，
    並經行政院核定發布之大陸地區人民進入台灣地區許可辦法
    第17條規定，內政部警政署入出境管理局對大陸地區人民進
    入台灣地區之申請事項，有實質審查之准駁權。由是觀之，
    本件被告戊○○向境管局申請黃春妹入境既非一經申請即能
    獲得許可，縱其所檢附文件載有虛偽不實之事項，主管機關
    仍應本其職權而為實質之審查，揆諸前揭判例意旨，被告此
    部分所為尚與刑法第214 條之構成要件有間。惟公訴意旨認
    此部分與前開使大陸地區人民非法進入台灣地區罪論罪科刑
    部分有牽連犯之裁判上一罪關係，爰不另為無罪之諭知，附
    此敘明。
據上論斷，應依刑事訴訟法第299條第1項前段，台灣地區與大陸
地區人民關係條例第15條第1 款、第79條第1 項，刑法第11條前
段、第28條、第216 條、第214 條、第55條後段、第74條第1 款
、第38條第1 項第2 款，判決如主文。
本案經檢察官林慧美到庭執行職務。
中　　華　　民　　國　　94　　年　　5 　　月　　11　　日
                  刑事第二庭  審判長法　官  張意聰
                                    法　官  曾鴻文
                                    法  官  黃宣撫
如不服本判決，應於判決送達後10日內，向本院提出上訴狀。
以上正本證明與原本無異。
中　　華　　民　　國　　94　　年　　5 　　月　　11　　日
 　　　　　　　　　　　　　　       書記官  鄭永媚
附錄本案論罪科刑法條全文：
台灣地區與大陸地區人民關係條例第15條第1款：
  左列行為不得為之：
  一、使大陸地區人民非法進入臺灣地區。
臺灣地區與大陸地區人民關係條例第79條第1項
違反第15條第1 款規定者，處1 年以上7 年以下有期徒刑，得併
科新臺幣1 百萬元以下罰金。
中華民國刑法第216 條 (行使偽造變造或登載不實之文書罪)
行使第210 條至第215 條之文書者，依偽造、變造文書或登載不
實事項或使登載不實事項之規定處斷。
中華民國刑法第214 條 (使公務員登載不實罪)
明知為不實之事項，而使公務員登載於職務上所掌之公文書，足
以生損害於公眾或他人者，處3 年以下有期徒刑、拘役或5 百元
以下罰金。
